【裁判字號】    89,台非,243
【裁判日期】    890803
【裁判案由】    違反就業服務法
【裁判全文】
最高法院刑事判決                                八十九年度台非字第二四三號
    上訴人  最高法院檢察署檢察總長
    被  告  乙○○
            甲○○
右上訴人因被告等違反就業服務法案件，對於台灣台南地方法院中華民國八十八年十
月十五日第一審確定判決（八十八年度易字第一八七八號，起訴案號：台灣台南地方
法院檢察署八十八年度偵字第三六四八號），認為違法，提起非常上訴，本院判決如
左：
    主  文
原判決關於乙○○違背法令部分暨甲○○部分撤銷。
甲○○無罪。
    理  由
非常上訴理由稱：「按判決適用法則不當者，為違背法令，刑事訴訟法第三百七十八
條定有明文。本件依原判決認定之事實，被告甲○○以『家庭幫傭』名義聘僱菲律賓
籍勞工GARMA MARY JOE ARLETTE（下簡譯稱菲傭瑪麗）一名，在僱用期間除將其留在
住處幫傭外，並陸續交由岳父乙○○載往吳某經營之公司，從事幫傭以外之操作員工
作等情，因認被告甲○○違反就業服務法第五十三條第四款『指派所聘僱之外國人從
事申請許可以外之工作』規定，惟依同法第六十二條規定，僅科以行政罰鍰，而刑事
上應諭知無罪，詎原判決竟誤以第五十八條第一項科處刑罰，其適用法則顯有違誤。
又被告乙○○究係未經許可『聘僱』他人所申請聘僱之外國人，或僅係『留用』而已
，依菲傭瑪麗指訴每日薪水只有新台幣（下同）五十元云云。被告乙○○或稱五十元
是甲○○給她伙食費，或稱外勞有時午餐在公司吃，如果在外面吃，我們也貼他五十
元（見警訊卷第五頁反面、第二頁、偵查卷第七頁反面）等語，則被告乙○○究係聘
僱或留用菲傭，攸關犯罪之態樣，亦非調查不易，原審未詳予調查並為論斷，竟於理
由二記被告乙○○未經許可『留用』他人所申請聘僱之外國人，而於主文卻諭知未
經許可『聘僱』他人申請聘僱之外國人，亦有應於審判期日調查之證據而未予調查及
判決理由矛盾之違背法令。案經確定，且對被告甲○○不利，爰依刑事訴訟法第四百
四十一條、第四百四十三條提起非常上訴，以資救濟及糾正。」等語。
本院按判決適用法則不當者，為違背法令，刑事訴訟法第三百七十八條定有明文。本
件依原判決認定之事實，被告甲○○以「家庭幫傭」名義聘僱菲律賓藉勞工GARMA MA
RY JOE ARLETTE，在僱用期間，除將其留在住處幫傭外，並陸續交由岳父乙○○載往
乙○○經營之公司，從事幫傭以外之操作員工作等情。因認甲○○違反就業服務法第
五十三條第四款「指派所聘僱之外國人從事申請許可以外之工作」規定，惟依同法第
六十二條規定，違反上開條款之規定者，僅處以行政罰（即新台幣三千元以上三萬元
以下罰鍰）而已，乃原判決竟依同法第五十八條第一項科以罰金新台幣三萬元之刑罰
，適用法則顯有違誤。又原判決關於被告乙○○部分，主文諭知其「違反雇主不得未
經許可聘僱他人所申請聘僱之外國人之規定，其聘僱人數為一人」之罪刑，但判決理
由說明乙○○係未經許可留用他人所申請聘僱之外國人云云，自有理由矛盾之違誤
。案經確定，非常上訴意旨執以指摘原判決違背法令，洵有理由。惟查原判決關於乙
○○部分，因違反未經許可聘僱或留用他人所申請聘僱之外國人者，同屬觸犯就業服
務法第五十八條第一項之罪，故原判決尚非不利於乙○○，本院僅將其違背法令部分
撤銷；至於甲○○部分，原判決將規定係處行政罰鍰誤以科處刑罰，自屬不利於甲○
○，則除將其部分之判決撤銷外，並應由本院另為甲○○無罪之諭知，以資糾正。
據上論結，應依刑事訴訟法第四百四十七條第一項第一款、第三百零一條第一項，判
決如主文。
中      華      民      國    八十九    年      八      月      三      日
                              最高法院刑事第十一庭
                                  審判長法官  莊  登  照
                                        法官  洪  明  輝
                                        法官  蔡  清  遊
                                        法官  黃  一  鑫
                                        法官  林  秀  夫
      右正本證明與原本無異
                                              書  記  官
中      華      民      國    八十九    年      八      月      八      日


司法院資訊處製作；財團法人民間司法改革基金會備份。
